臺灣高等法院臺南分院刑事判決　　　99年度交上易字第763號
上　訴　人　臺灣臺南地方法院檢察署檢察官
上　訴　人
即　被　告　許文政
上列上訴人因被告過失傷害案件，不服臺灣台南地方法院99年度
交易字第253號中華民國99年11月9日第一審判決（起訴案號：臺
灣台南地方法院檢察署99年度調偵字第1051號），提起上訴，本
院判決如下：
    主  文
上訴駁回。
    事  實
一、許文政於民國99年4月2日下午1時18分許，騎乘車牌號碼WHL
    -766號輕型機車，沿臺南市○○路由西向東行至開元路64之
    6號前時，本應注意汽車（含機車）行駛時，駕駛人應注意
    車前狀況，並隨時採取必要之安全措施，而依當時天候晴朗
    、日間自然光線、路面鋪裝柏油乾燥無缺陷、無障礙物及視
    距良好等情，客觀上並無不能注意之情事，竟疏未注意及此
    ，即貿然前行，遂在開元路64之6號前撞擊自開元路68巷駛
    出左轉而由東往西逆向騎乘準備穿越前鋒路，亦疏未注意車
    前狀況且不得逆向行駛之由魏繼生所騎乘之腳踏車，致魏繼
    生人車倒地，並受有左臉多處磨擦傷併左眉複雜性裂傷約10
    公分及頸椎鈍傷、頸椎震盪併雙手麻痛等傷害。許文政於肇
    事後，在未有偵查犯罪職務之機關或公務員發覺其為犯罪人
    前，即向到現場處理本件道路交通事故而尚不知肇事者為何
    人之臺南市警察局交通警察隊警員楊添進供承其為肇事人，
    自首並接受裁判。
二、案經魏繼生訴由臺南市警察局第五分局報請臺灣臺南地方法
    院檢察署檢察官偵查起訴。
    理    由
甲、程序方面：
    本件卷附之供述及非供述證據，被告許文政於本院準備程序
    及審理中，均表示同意有證據能力（見本院卷第26、47頁）
    ，且本院審酌各該證據作成之情況，並無程序違法或有何意
    思不自由情形，復經原審及本院於審判期日就上開證據依法
    進行提示、調查、辯論，且與本案待證事實間復具有相當之
    關聯性，以之為本案證據並無不當，自得採為本件認定事實
    之基礎，故依刑事訴訟法第159條之5第1項規定，認有證據
    能力。
乙、實體方面：
一、訊據被告許文政矢口否認有過失傷害犯行，辯稱：被告在開
    元路64-4號買完東西，自64-5號騎樓停車地方騎機車出來，
    要騎往73巷方向回家，騎至64-6號與64-7號交界懸掛國興電
    動工具黃色看板從騎樓邊延伸2.7公尺之路邊，與騎自行車
    從開元路68巷口出來由東向西「逆向行駛」已經騎過三家店
    面距離之告訴人相撞，因肇事地路邊（停在64-7號前）停有
    一部廂型車「擋住伊視線」才發生相撞，伊認為當時情況任
    何人都無法避免發生車禍云云。經查，上開犯罪事實，業經
    被告於偵查及原審審理時坦承不諱，核與告訴人魏繼生於警
    詢中指訴情節及本院審理中證述情節相符，復有道路交通事
    故現場圖、道路交通事故調查報告表(一)、(二)、現場及車損照
    片18幀、國立成功大學醫學院附設醫院診斷證明書3份等件
    附卷可稽（見警卷第4-15頁、第18-19頁，本院卷第39頁）
    ，堪認被告於偵查及原審審理之自白核與事實相符，應可採
    信。雖被告迭於警詢及本院審理中辯稱因肇事地路邊停有一
    部廂型車（停在64-7號前）「擋住伊視線」才發生相撞云云
    ，且告訴人於本院審理中亦證稱當時肇事地之路邊確實停有
    車輛等語（詳本院卷第48頁），惟查，縱有廂型車停在肇事
    地之路邊屬實，然被告既稱伊車速極慢，則依其所述之肇事
    地為據，其於騎近廂型車，突遇告訴人騎乘腳踏車逆向行駛
    而來（車速亦應極慢）之際，若有採取必要之安全措施即「
    煞車」，依常情必不至肇事，況被告於警詢稱當時天候晴天
    ，視線良好等語，且迄至本院審理時從未辯稱有採取煞車之
    安全措施（於警詢時即稱「發現時，已來不及就撞上。」）
    ，是被告辯稱有一部廂型車「擋住伊視線」才發生相撞云云
    ，尚非可執為「不能注意車前狀況」而卸責之藉口，至為灼
    然。
二、按汽車（含機車）行駛時，駕駛人應注意車前狀況，並隨時
    採取必要之安全措施，道路交通安全規則第94條第3項定有
    明文，查被告騎機車行經上開路段，應注意遵守上開規定，
    且依當時情況並無不能注意之情事，卻疏未注意車前狀況貿
    然前行，致在上開肇事地與自開元路68巷口騎出並由東往西
    方向逆向行駛，亦疏未注意車前狀況之魏繼生騎乘之腳踏車
    相擦撞，致告訴人魏繼生受有前揭傷害，被告之駕駛行為自
    有應注意能注意而未注意之過失，且被告之過失行為與告訴
    人魏繼生之受傷結果間具有相當因果關係。雖依當時路況之
    情形下，告訴人魏繼生亦同有違反上開所述道路交通安全規
    則規定之行車注意義務，且另有逆向行駛之違規行為，對於
    其所受前揭傷害之原因，亦與有過失，然逆向行駛之違規行
    為與跨越雙黃線行駛之違規行為不能相提並論，無從解免駕
    駛人應注意車前狀況之行車注意義務，殆無疑義，是被告仍
    不能解免上開過失之責。綜上，被告前開所辯顯係卸責之詞
    ，不足採信，是本件事證明確，被告過失傷害犯行洵堪認定
    ，應予依法論科。
三、核被告所為，係犯刑法第284條第1項前段之過失傷害罪。被
    告於肇事後，在未有偵查犯罪職務之機關或公務員發覺其為
    犯罪人前，即向到場處理本件道路交通事故而尚不知肇事者
    為何人之臺南市警察局交通警察隊警員楊添進供承其為肇事
    人，自首並接受裁判等情，有臺南市警察局交通隊道路交通
    事故肇事人自首情形紀錄表1紙在卷足憑（見警卷第16頁）
    ，爰依刑法第62條前段之規定減輕其刑。
四、原審以被告罪證明確，適用刑法第284條第1項前段、第62條
    前段、第41條第1項前段，刑法施行法第1條之1（漏載第1項
    、第2項前段），並審酌被告素行尚可，有臺灣高等法院被
    告前案紀錄表在卷可稽，其生活狀況、智識程度（國中畢業
    ）、告訴人魏繼生因本件車禍所受之傷害、被告與告訴人雙
    方之過失情節，及雙方迄未能達成和解等一切情狀，量處拘
    役25日，並諭知易科罰金之折算標準，認事用法，核無不合
    ，量刑亦堪認妥適。被告上訴意旨稱被告之行為出於告訴人
    之不可抗力之交通違規行為，應無過失，且原判決量刑過重
    ，而指摘原判決認事用法有違誤云云，尚非有理由，應予駁
    回。至於檢察官據告訴人請求而上訴稱：告訴人係在開元路
    68巷口左邊第1間大門前等待穿越前鋒路，之後於橫越前鋒
    路時，方遭到被告所騎乘之機車撞擊，告訴人並非逆向行駛
    ，有警詢筆錄可稽，原審認定事實容有違誤。查告訴人是否
    逆向行駛而與有過失，關涉被告過失程度，而與量刑有關云
    云。經查，告訴人於本院審理時具結證稱：我從開元路68巷
    口出來，看前方71巷口燈號，我就停在開元路64之8號門前
    等紅綠燈，車頭朝前鋒路對面那邊，我當時左轉是要往前鋒
    路走，因前鋒路是斜的，我是準備要橫過馬路（前鋒路）的
    ，但要等到東西向的開元路的綠燈時我才可以往前鋒路走。
    我騎到64之5號前的外側快車道上就為被告撞上了，我是頭
    著地，我被撞到的位置就是我倒地的地點，但我的腳踏車為
    被告的機車往前推擠到被告所指的撞擊點而產生1.2公尺長
    之刮地痕，所以我倒地的位置與腳踏車的位置不同，相差有
    7-8步之距離等情（詳本院卷第47頁背面-49頁，並參考警卷
    之道路交通事故現場圖及原審卷第35頁上方照片），則雖被
    告與告訴人兩方所述兩車之撞擊地點不同，然依告訴人所述
    為據，告訴人從停在開元路64之8號門前，騎至同路64之5號
    前之快車道上被撞，表示其已騎經二至三間店面距離始肇事
    ，無論是否如其所述其準備要橫過馬路至前鋒路對面，其既
    未遵行兩段式左轉行駛，乃在開元路64-4號至64-8號房屋前
    路段靠左行駛，無論直行或斜行欲橫過馬路，在未至對向車
    道前即已肇事，則其為逆向行駛，殆無疑義，縱如其所述其
    腳踏車係車身左側被撞亦同，其認為「逆向行駛是對撞，橫
    撞就非逆向行駛」，尚有誤會。綜上，檢察官前開之上訴，
    指摘原判決認定告訴人逆向行駛，認事有誤云云，尚非有理
    由，亦應予駁回。另告訴人於本院審理時具狀指陳被告連闖
    兩個紅燈始發生本件車禍云云（詳本院卷第20-21頁、33-36
    頁、41-42頁）一節，經查，本件車禍之肇事地並非在設置
    號誌燈之路口，自無闖紅燈之違規行為之問題，僅有疏未注
    意車前狀況之問題，已如前述，況告訴人亦未具體舉證被告
    如何闖紅燈，且與本件車禍之發生有如何之因果關係，其指
    陳自不能為不利被告之認定，併此敘明。
據上論斷，應依刑事訴訟法第368條，判決如主文。
本案經檢察官蘇南桓到庭執行職務。
中    華    民    國   100    年    1     月    27    日
                  刑事第七庭    審判長法  官  李文福
                                      法  官  顏基典
                                      法  官  陳顯榮
以上正本證明與原本無異。
不得上訴。
                                      書記官  劉岳文
中    華    民    國  100    年    1    月    27    日
附錄：本案論罪科刑法條
刑法第284條第1項：
因過失傷害人者，處6月以下有期徒刑、拘役或5百元以下罰金；
致重傷者，處1年以下有期徒刑、拘役或5百元以下罰金。